【裁判字號】    98,易,2380
【裁判日期】    980831
【裁判案由】    詐欺
【裁判全文】
臺灣臺中地方法院刑事判決              98年度易字第2380號
公  訴  人  臺灣臺中地方法院檢察署檢察官
被      告  甲○○
上列被告因詐欺案件，經檢察官提起公訴（98年度偵字第14713
號），被告於準備程序中就被訴事實為有罪之陳述，受命法官於
聽取當事人之意見後，由本院合議庭裁定改由受命法官獨任依簡
式審判程序審理，本院判決如下：
    主    文
甲○○幫助意圖為自己不法之所有，以詐術使人將本人之物交付
，處有期徒刑月，如易科罰金，以新臺幣壹仟元折算壹日。
    犯罪事實
一、甲○○在報紙上看見一則徵求司機之廣告，乃撥打廣告上所
    示電話與年約40餘歲自稱「周先生」之男子聯繫，「周先生
    」告知工作內容可能要收錢，需提供個人金融帳戶之提款卡
    。甲○○可預見「周先生」要求應徵者提供帳戶供公司收錢
    使用，極不合理，且如將金融帳戶之提款卡交予「周先生」
    使用，有可能被「周先生」或他人作為詐欺取財之工具，竟
    基於縱有人持以犯罪亦不違反本意之不確定故意，於97年12
    月10日18時30分許，在臺中市○○路之麥當勞速食店前，將
    其在國泰世華商業銀行西臺中分行所開立之000000000000號
    帳戶之提款卡（含密碼），交給「周先生」派來年約27餘歲
    之男子。該「周先生」所屬之詐騙集團取得甲○○之前揭銀
    行帳戶之提款卡（含密碼）後，其已成年之成員即基於意圖
    為自己不法所有之犯意聯絡，於97年12月12日21時50分許，
    由某女性成員打電話給乙○○，自稱其係東京著衣網路購物
    員工，並佯稱乙○○之前向東京著衣購買物品方式為貨到付
    款，因作業疏失，變成分期付款方式，因要取消分期付款，
    會有郵局行員與她聯絡，乙○○信以為真而陷於錯誤，遂依
    另位自稱為郵局行員之成員指示，至提款機操作，詎竟於當
    日22時59分許，轉新臺幣14899元入甲○○之上開銀行帳戶
    內。嗣因乙○○發現受騙立即報警，該轉入之款項始未被領
    走，並循線查獲甲○○。
二、案經臺中市警察局第一分局報請臺灣臺中地方法院檢察署檢
    察官偵查起訴。
    理    由
一、上揭犯罪事實業據被告甲○○於本院審理時為認罪之表示。
    復經被害人乙○○於警詢中指訴被詐騙金錢之經過在卷（其
    陳述依刑事訴訟法第159條之5第2項規定，有證據能力），
    並有被告之國泰世華商業銀行西臺中分行之開戶基本資料及
    出入明細、被害人乙○○轉帳之明細單據各一份附卷可稽（
    參警卷第18-22、30頁），且被告前揭銀行帳戶出入明細經
    核確有被害人乙○○轉入之該筆款項。又被告於98年6月2
    5日在檢察官偵訊中供稱：「（問：學歷？）大學畢業」、
    「（問：依你的工作經驗，周先生有無須要將收取車資的程
    序弄得如此複雜？）我當時有質疑為何如此複雜」、「（問
    ：在將卡交出去時，有無想過卡會被拿去亂用？）我有想過
    」（參偵字卷第14頁筆錄），於98年8月24日在本院審理中
    再供稱：「（問：該周先生與向你拿提款卡的司機，你之前
    有無見過？）都沒有見過」、「（問：有無去過對方公司？
    ）沒有」（參本院卷第75-76頁筆錄）。足徵被告從未見過
    周先生與向其拿提款卡之男子，也未去過應徵的公司，於將
    提款卡交給對方時，亦有想到可能被拿去非法使用，但還是
    將提款卡（含密碼）交給陌生的對方。茲被告係大學畢業之
    正常人，從未見過周先生，也有懷疑提款卡可能被拿去非法
    使用，卻將其前揭銀行帳戶之提款卡（含密碼）交予周先生
    派來之人，其自是有預見無任何信賴基礎之陌生人，可能隨
    意利用該提款卡為不法之提款行為，及容任對方使用前揭提
    款卡（含密碼）之意。到金融機構開戶申請存摺、提款卡
    ，並無何特別資格之限制，故一般人須正常使用存摺、提款
    卡時，均係自己到金融機構申請，以確保己身之財產，若捨
    此途而向他人蒐集金融帳戶使用，自屬可疑，況近來不法集
    團使用他人帳戶作為指示被害人匯款工具之犯罪類型層出不
    窮，經媒體廣為報導，已成眾所週知之事，被告亦曾因交付
    金融帳戶之存摺等物給他人，遭人利用為詐欺取財之工具，
    而經本院97年度易字第2468號案判處有期徒刑三月確定（參
    偵字卷第7頁判決書），自無不知之理，是以被告雖可能無
    法確知該「周先生」或他人將如何利用前揭金融機構之提款
    卡（含密碼），然其應可預見刻意使用別人提款卡者，必作
    非法之途，詐欺取財當然是有可能之事，卻仍將前揭金融機
    構之提款卡（含密碼）交給該陌生之「周先生」派來之人，
    且該帳戶果然被用為詐欺取財之工具，其容任他人利用該帳
    戶詐欺取財之行為，已符合預見其發生而其發生並不違背其
    本意之間接故意（不確定故意）之情形。本件事證明確，被
    告犯行應堪認定。
二、該詐騙集團成員以上述方式向被害人乙○○詐財，乙○○並
    已將款項轉入被告之前揭帳戶內，故係共同犯刑法第339條
    第1項之詐欺取財既遂罪，而被告提供其上開國泰世華商業
    銀行西臺中分行之提款卡（含密碼）予該詐騙集團之成員詐
    財，係基於幫助他人詐欺取財之間接故意，且所為屬詐欺取
    財罪構成要件以外之行為。核被告所為，係犯刑法第30條第
    1項、第339條第1項之幫助共同詐欺取財罪，依刑法第30條
    第2項幫助犯之規定減輕其刑。爰審酌被告犯後坦認犯罪，
    態度良好，僅係遭人利用惡性非重，本件情節尚輕，惟助長
    他人犯罪危害社會治安等一切情狀，量處如主文所示之刑，
    並諭知易科罰金之折算標準。
據上論斷，應依刑事訴訟法第273條之1第1項、第299條第1項前
段，刑法第339條第1項、第30條第1項、第2項、第41條第1項前
段，刑法施刑法第1條之1第1項、第2項前段，判決如主文。
中    華    民    國    98    年    8     月    31    日
                               法  官  李秋娟
以上正本證明與原本無異。
如不服本判決應於收受送達後10日內向本院提出上訴書狀，並應
敘述具體理由；其未敘述上訴理由者，應於上訴期間屆滿後20日
內向本院補提理由書（均須按他造當事人之人數附繕本）「切勿
逕送上級法院」。
                              書記官   劉易柔
中    華    民    國    98    年    8     月    31    日
附錄論罪科刑法條
中華民國刑法第339條第1項（普通詐欺罪）
意圖為自己或第三人不法之所有，以詐術使人將本人或第三人之
物交付者，處五年以下有期徒刑、拘役或科或併科一千元以下罰
金。


司法院資訊處製作；財團法人民間司法改革基金會備份。
